【裁判字號】    90,簡上,94
【裁判日期】    901003
【裁判案由】    給付票款
【裁判全文】
臺灣新竹地方法院民事判決  九十年度簡上字第九四號
    上訴人    甲○○○
    被上訴人  乙○○
右當事人間請求給付票款事件，上訴人對於中華民國九十年五月十日本院新竹簡易庭
九十年度竹簡字第一三三號第一審判決提起上訴，本院判決如左：
    主      文
上訴駁回。
第二審訴訟費用由上訴人負擔。
    事實及理由
一、上訴人主張：上訴人於原審依職權訊問時陳稱：「陳麥瑞打電話給我說，他和原
    告( 即指被上訴人 )已約好在咖啡廳，陳麥瑞是否當場開票不記得，但系爭支票
    確實是經我背書，當時我背書時有問陳麥瑞，你的戶頭不是已經拒絕往來，為何
    還開票？他說只是當作借據憑證和原告是自己人沒關係」等語，惟上訴人只是承
    認票據號碼為ＡＡ0000000號、付款人為新竹國際商業銀行公西分行、發
    票日為民國八十九年十月二十五日，票面金額為新臺幣( 下同 )六十萬元之支票
    乙紙( 以下簡稱系爭支票 )確為上訴人背書而已，上訴人並無認諾被上訴人之請
    求，甚至何謂認諾？何謂原告之請求，上訴人根本不清楚其意義，但原審判決仍
    以上訴人於原審法院言詞辯論時認諾被上訴人之請求，判決上訴人敗訴，實令上
    訴人難以甘服，且於法有違。次按「支票之執票人，應於左列期限內，為付款之
    提示；發票地與付款地在同一省( 市 )區內者，發票日後七日內。」、「又執票
    人不於第一百三十條所定期限內為付款之提示，對於發票人以外之前手，喪失追
    索權。」，亦為票據法第一百三十條、第一百三十二條所明定。查本件系爭支票
    ，發票日期為八十九年十月二十五日，被上訴人至遲應於十一月一日前為付款之
    提示，但被上訴人卻於十一月二十日始為付款之提示，已逾上開七日之法定期間
    ，被上訴人顯已喪失追索權，其請求票款之權利應已歸於消滅，更無令上訴人負
    票據債務之餘地。況訴外人陳麥瑞於八十九年藉做生意向上訴人借得支票後，卻
    以上訴人之支票充當賭博的賭資工具，致上訴人的支票慘遭退票，上訴人為維護
    信譽，除了幫忙籌款外，復在不知情又急迫、輕率、無經驗之情形下，幫陳麥瑞
    系爭拒絕往來之支票背書，嗣陳麥瑞復教上訴人告訴被上訴人願以每月五千元分
    期攤還本件票據債務，詎陳麥瑞卻於九十年八月十四日死亡，分文未付，致上訴
    人須為其承擔鉅額債務，並使上訴人陷入原審認定「認諾」陷阱，實上訴人乃一
    奉公守法的保險業務員，每月有固定收入，無不良嗜好，又被丈夫遺棄，今遭如
    此重擊，實難以生存下去之情，並聲明(一)原判決廢棄。(二)右開廢棄部分，被
    上訴人在第一審之訴暨假執行之聲請均駁回。
二、被上訴人則以：上訴人明知系爭支票已拒絕往來，卻未告知被上訴人，猶在支票
    背書，自應負本件票據責任等語，資為抗辯。
三、兩造不爭之事實：
    被上訴人主張其執有訴外人陳麥瑞簽發，並經上訴人背書，以新竹國際商業銀行
    公西分行為付款人、發票日為八十九年十月二十五日，票面金額為六十萬元，票
    據號碼為ＡＡ0000000號之支票乙紙，經其於八十九年十一月二十日為付
    款之提示，竟因該帳號已於八十八年十月十五日拒絕往來未獲兌現等情，業據提
    出支票及退票理由單、第一類票據信用資料查覆單各一紙為證，且為上訴人所不
    爭，自堪信為真實。
四、至被上訴人請求上訴人支付上開六十萬元票款乙節，雖為上訴人辯稱其於原審並
    未有認諾被上訴人之請求云云，惟按，民事訴訟法第三百八十四條所謂為訴訟標
    的之認諾，乃指被告對于原告依訴之聲明所為關于某法律關係之請求，向法院為
    承認者而言，是上訴人於原審九十年三月二十九日言詞辯論期日時既對於被上訴
    人請求上訴人應與訴外人陳麥瑞連帶給付被上訴人六十萬元及自起訴狀繕本送達
    翌日起至清償日止，按年息百分之六計算之利息部分未加以爭執，及提出否認清
    償該筆債務之答辯陳述，顯見上訴人當日確有表示願意給付，原審始會於該次言
    詞辯論筆錄記載上訴人認諾被上訴人之請求，是上訴人雖陳稱其不清楚認諾之意
    義云云，惟上訴人既已對於被上訴人請求給付部分表示願意支付，即係就本件訴
    訟標的為認諾，而生訴訟法上認諾之效力。又上訴人陳稱其係因遭陳麥瑞陷害始
    會於九十年四月十二日言詞辯論期日陳稱願以每月五千元分期攤還本件票據債務
    云云，惟未舉證以實其說，且與其於首開言詞辯論期日認諾本件票據債務時有何
    意思表示錯誤或被詐欺情事無涉，是難執此採為有利於上訴人之認定。再上訴人
    另辯稱被上訴人逾期提示系爭支票，已對於發票人以外之前手，喪失追索權，其
    請求上訴人給付票款之權利應已歸於消滅云云，惟上訴人於原審前開言詞辯論期
    日時，既就被上訴人所為給付之請求為認諾，即令該請求權之消滅時效已完成，
    亦應本於其認諾為上訴人敗訴之判決，不得再以言詞辯論終結前消滅時效之完成
    ，為拒絕給付之理由。參之上訴人於本院九十年九月三日準備程序期日時既陳稱
    ：其現在如果有錢，其會償還本件票據債務，惟其現在沒有錢等語，足見上訴人
    既明知時效完成之事實，且執此為上訴之理由，惟於本院準備程序時猶承認願意
    清償本件票據債務，顯有拋棄時效利益之默示意思表示，即難再以時效業經完成
    拒絕清償本件票據債務。則上訴人主張本件票據債權已罹於時效而消滅云云，亦
    難採信。
五、綜上所述，上訴人既未能舉證證明其於原審並無認諾情事，則原審本於上訴人之
    認諾為上訴人敗訴之判決，而准許被上訴人請求上訴人應與訴外人陳麥瑞連帶給
    付六十萬元及自起訴狀繕本送達翌日即九十年三月十六日起至清償日止，按年息
    百分之六計算之利息，於法並無不合。上訴意旨指摘原判決不當，求予廢棄改判
    ，為無理由，應予駁回其上訴。
六、本件事證已臻明確，兩造其餘之攻擊防禦方法及陳述，經本院斟酌後，認為均不
    足以影響本判決之結果，自無一一詳予論駁之必要，併此敘明。
據上論結，本件上訴為無理由，依民事訴訟法第四百三十六條之一第三項、第四百四
十九條第一項、第七十八條，判決如主文。
中      華      民      國     九十     年      十      月      三      日
                            臺灣新竹地方法院民事第一庭
~B審判長法官  陳國成
~B      法官  李承訓
~B      法官  王佳惠
右為正本係照原本作成。
不得上訴。
~B法院書記官  蕭宛琴
中      華      民      國    九十      年      十      月      三      日


司法院資訊處製作；財團法人民間司法改革基金會備份。
